【裁判字號】    92,訴,1335
【裁判日期】    920917
【裁判案由】    偽造文書等
【裁判全文】
臺灣臺中地方法院刑事判決                        九十二年度訴字第一三三五號
    公  訴  人  臺灣臺中地方法院檢察署檢察官
    被      告  丙○○
    選任辯護人  江來盛律師
右列被告因偽造文書等案件，經檢察官提起公訴（九十一年度偵字第一四七三二號）
，本院判決如左：
    主  文
丙○○行使偽造公文書，足以生損害於他人，處有期徒刑壹年貳月。緩刑參年。
    事  實
一、丙○○係從事土地代書業務之人，於民國（下同）九十年九月間，因受甲○○委
    託，以新臺幣（下同）二千元之代價，為乙○○辦理「單身事實聲明書」及「出
    生宣誓書」，以作為乙○○持往越南與越南籍女子辦理結婚之證明文件。然丙○○竟意圖為自己不法之所有及偽造公文書之犯意，於九十年九月十三日，在臺中
    縣大里市○○里○○路四五巷三五號，將自臺灣南投地方法院公證處購買「出生
    宣誓書」空白表格，自行填寫聲請人乙○○之身分資料，及在該宣誓書下方應由
    臺灣南投地方法院公證人所填載之宣誓書認證日期、字號、公證人欄，分別填載
    九十年九月十三日、九十認字第三一○七一號，並加蓋其所有之「丙○○」印文
    二枚，及在宣誓書右上方，蓋有「丙○○」、「丙○○代書事務所」印文各乙枚
    ，另在該宣誓書內容刪改處及日期各蓋有「丙○○」印文乙枚，而偽造臺灣南投
    地方法院公證處具有公文書性質之「出生宣誓書」，再將其於九十年九月十日帶
    同乙○○至本院公證處所辦理之單身事實聲明書上之「單身事實聲明書」改為「
    出生證明書」而檢附於上揭偽造之出生宣誓書。於九十年九月十三日，在臺中市
    ○○○街甲○○住處，丙○○將其帶同乙○○辦理之「單身事實聲明書」及前揭
    偽造之臺灣南投地方法院「出生宣誓書」，持以行使交付甲○○，使甲○○誤以
    為該「出生宣誓書」為真實，而陷於錯誤，而給付辦理前揭文件之費用二千元予
    丙○○，足生損害於甲○○、乙○○及臺灣南投地方法院公證處。嗣因乙○○、
    甲○○持前揭不實之「出生宣誓書」至越南辦理結婚登記不成，由乙○○之母林
    柯寶封代理乙○○向本院請求辦理乙○○出生宣誓書及單身事實聲明書之認證時
    ，檢附前揭由丙○○所偽造之臺灣南投地方法院「出生宣誓書」文件，始發現上
    情。
二、案經臺中市警察局第一分局報告臺灣臺中地方法院檢察署檢察官偵查起訴。
    理  由
一、訊據被告丙○○固坦承：於上開時、地，曾受甲○○委託為乙○○辦理單身事實
    聲明書，及其曾以向臺灣南投地方法院所購買之空白出生宣誓書，在該宣誓書上
    自行填寫乙○○之身分資料、於認證日期、文號欄填載，九十年九月十三日、九
    十認字第三一○七一號，在公證人欄加蓋其所有之「丙○○」印文二枚，及在宣
    誓書右上方，蓋有「丙○○」、「丙○○代書事務所」印文各乙枚，另在該宣誓
    書刪改處及日期各蓋有「丙○○」印文乙枚之事實不諱，惟矢口否認有何偽造文
    書之犯行，辯稱：伊當時只有受甲○○的委託辦理單身事實聲明書，並沒有要為
    乙○○辦理出生宣誓書，本件出生宣誓書是甲○○要求伊太太拿一個出生宣示書
    的範本給她，所以伊才會拿本件出生宣示書給甲○○參考。伊曾告訴甲○○說伊
    幫她辦理單身證明，出生宣示書也可以在越南辦理，在越南辦理比較便宜，所以
    伊就只有辦理單身證明，伊並未有偽造文書之意云云。然查：
（一）前揭出生宣誓書確實未經臺灣南投地方法院認證，為偽造之不實，且該宣誓書
      理應經臺灣南投地方法院公證處認證出具，而具有公文書性質乙節，業經臺灣
      南投地方法院公證處九十一年八月九日（九十一）投院證字第一三四五○號函
      函明在卷。而前揭偽造不實之出生宣誓書係被告親自交予證人甲○○，甲○○
      再將持該出生宣誓書，與證人乙○○一同至越南辦理與越南籍女子結婚，但不
      能辦理結婚事宜，始由林柯寶封代理乙○○另向本院請求認證乙節，亦據證人
      甲○○、乙○○於警詢、偵查及本院審理時，及證人林柯寶封於警詢、偵查中
      證述明確，並有本院九十年度認字第三一八二○號、第三一○七一號之認證卷
      影本附於偵查卷可參。
（二）被告雖以前揭言詞置辯，惟查：（１）證人甲○○於本院審理時結證稱：乙○○要去越南娶新娘的時候，所需的全部證件是委由被告辦理，其拿了二千元給
      被告，被告要負責辦理單身事實聲明書及出生證明書。被告後來將塗改單身事
      實聲明書為出生證明的出生證明書交給其，其還有問過被告，怎麼這個聲明書
      上面有畫過的痕跡，這樣可以拿到越南去辦理結婚嗎，當時被告太太接的電話
      ，說可以沒有關係。被告拿給其的證件其也看不懂，但其確實是把被告所給的
      文件拿給乙○○去辦理結婚的事，當時其婆婆還有看了一下證件，其婆婆說為
      何不在臺中辦理，還要跑到南投去辦，但被告說他在南投那邊有可以辦，被告
      並未說過他拿給其的東西只是樣本，如果去越南辦理出生證明會比較便宜，這
      些文件應該要在臺灣辦理，越南那邊只是辦女生的出生證明跟護照（見本院九
      十二年七月二十三日訊問筆錄）等語；另證人乙○○於本院審理時結證稱：其
      委託甲○○辦理去越南結婚的證件，甲○○有告訴其要辦理單身事實聲明書及
      出生證明書。甲○○有告訴其文件要拜託別人辦理，後來是被告帶其至臺灣臺
      中地方法院辦理單身事實聲明書，但當時沒有辦理出生宣誓書。其當初到越南
      去時，即是拿已經塗改的出生證明書、宣誓書（見偵查卷第二三頁、第二四頁
      ），拿到時就是卷內的樣子，在辦理這件事情的時候，因其在簽名的時候會看
      上面的文件有無被塗改過，但印象中並沒有簽到已經有被劃線塗改過的文件。
      在辦理單身證明的時候，被告也未告訴其說還有出生證明要辦理，另外要再給
      他錢，他才會幫其辦理這樣的話（見本院九十二年八月十七日訊問筆錄）等語
      明確，則與被告前揭所陳，當初證人甲○○僅委託伊辦理單身事實聲明書，並
      未委由伊辦理出生宣誓書云云，並不相侔。（２）再被告所辯：前開伊自行填
      寫之出生宣誓書，交予證人甲○○是作為申請範本云云。惟被告於本院審理時
      陳稱：伊曾告訴甲○○說伊幫她辦理單身證明，出生宣示書也可以在越南辦理
      ，在越南辦理比較便宜，所以伊就只有辦理單身證明云云。於偵查中具狀陳稱
      ：目前越南外交部辦理結婚面談，實務上只需從臺灣辦妥單身證明即可，出生
      證明可在越南外交部填購表格，出示護照正本及影本即可（見偵查卷第六六頁
      背面），被告既向甲○○表示可於臺灣辦妥乙○○之單身事實聲明書後，再到
      越南持護照辦理出生宣誓書，費用上比較便宜，則又豈需書寫前揭臺灣南投地
      方法院公證之「出生宣誓書」範本以供甲○○參考？且大費周章至臺灣南投地
      方法院購買空白之「出生宣誓書」表格，及填具乙○○之身分資料、填寫認證
      字號、日期，且蓋用有「丙○○代書事務所」章及「丙○○」私章？（３）證
      人甲○○與證人乙○○係約定以總額三十一萬元辦理乙○○至越南與證人甲○○之妹結婚全部手續費用、聘金乙節，業據證人甲○○、乙○○、林柯寶封證
      述明確。若被告確曾清楚告知證人甲○○前揭「出生宣誓書」僅是範本，未經
      法院認證，證人甲○○焉可能甘冒無法一次辦理完成乙○○至越南結婚乙事之
      危險，而以該被告所提供之範本持往越南辦理結婚登記？
（三）綜上所述，被告前揭所辯，尚無足採信。本件事證明確，被告犯行洵堪認定，
      應予依法論科。
三、核被告丙○○前揭所為，係犯刑法第二百十六條、第二百十一條行使偽造公文書
    罪及刑法第三百三十九條第一項之詐欺取財罪。被告偽造公文書之低度行為，應
    為行使之高度行為所吸收，而論以行使偽造公文書罪；而被告所犯前開詐欺取財
    罪與行使偽造公文書罪間，有方法、結果之牽連關係，應依刑法第五十五條之規
    定，從一重之行使偽造公文書罪處斷。爰審酌被告貪圖蠅利，一時失慮，誤蹈法
    網之犯罪動機、目的、手段及所生危害，所得尚微，然犯後仍飾詞卸責，態度不
    佳等一切情狀，量處如主文所示之刑，以資懲儆。末查：被告前未曾受有期徒刑
    以上刑之宣告，此有臺灣臺中地方法院檢察署刑案資料查註紀錄表與臺灣高等法
    院被告全國刑案紀錄表各一紙在卷可憑，其因一時短於失慮，偶罹刑章，復有正
    當職業，經此偵審程序及刑之宣告後，當知所警惕，信無再犯之虞，本院因認前
    開對其所宣告之刑，以暫不執行為當，爰併宣告緩刑三年，用啟自新。
三、至偽造臺灣南投地方法院九十年九月十三日九十認字第三一○七一號宣誓人乙○○出生宣誓書一張，經被告偽造完成後，持之行使交予甲○○，已詳如前述，雖
    係被告犯罪所用之物，然非被告所有，是爰不為沒收之諭知，併此敘明。
據上論斷，應依刑事訴訟法第二百九十九條第一項前段，刑法第二百十六條、第二百
十一條、第三百三十九條第一項、第五十五條、第七十四條第一款，罰金罰鍰提高標
準條例第一條前段，判決如主文。
中      華      民      國      九十二      年      九    月    十七    日
                                     臺灣臺中地方法院刑事第六庭
                                         法  官  劉  麗  瑛
右正本證明與原本無異。
如不服本判決，應於送達後十日內向本院提出上訴狀（須附繕本），上訴於臺灣高等
法院臺中分院。
                                         書記官
中      華      民      國      九十二      年      九    月    十七    日
附錄論罪科刑法條
中華民國刑法第二百一十六條
行使第二百十條至第二百十五條之文書者，依偽造、變造文書或登載不實事項或使登
載不實事項之規定處斷。
中華民國刑法第二百一十一條
偽造、變造公文書，足以生損害於公眾或他人者，處一年以上七年以下有期徒刑。
中華民國刑法第三百三十九條
意圖為自己或第三人不法之所有，以詐術使人將本人或第三人之物交付者，處五年以
下有期徒刑、拘役或科或併科一千元以下罰金。
以前項方法得財產上不法之利益或使第三人得之者，亦同。
前二項之未遂犯罰之。


司法院資訊處製作；財團法人民間司法改革基金會備份。
